臺灣士林地方法院民事判決　　　　　　　94年度勞訴字第13號
原　　　告　丁○○
訴訟代理人　岳珍律師
被　　　告　宇動科技股份有限公司
法定代理人　甲○○
　　　　　　　　　　號4樓
訴訟代理人　乙○○
上列當事人間給付資遣費等事件，本院於民國94年9月23日言詞
辯論終結，判決如下：
    主  文
被告應給付原告新臺幣陸拾柒萬仟玖佰貳拾捌元，及自民國九
十四年三月二十九日起至清償日止，按年息百分之五計算之利息
。
原告其餘之訴駁回。
訴訟費用由被告負擔十分之六，餘由原告負擔。
本判決原告勝訴部分，於原告以新臺幣貳拾萬元為被告供擔保
後，得假執行。
原告其餘假執行之聲請駁回。
    事實及理由
一、原告起訴主張：
  (一)原告自民國91年8 月1 日起任職於被告公司，93年2 月以後
    ，薪資為每月新臺幣（下同）110,000 元，詎被告自民國93
    年6 月起至11月止，每月無故扣留原告薪資20,000元，且於
    93年12月起無正當理由全未支付薪資，原告於94年2 月4 日
    ，依勞動基準法第14條規定，以存證信函通知被告於94年2
    月15日終止兩造勞動契約，並經被告於94年2 月5 日收受，
    被告積欠原告薪資及資遣費，共計673,929 元，應負給付之
    責。
  (二)被告於92年11月28日要求原告認購被告公司增資新股共計
    450,000元，並表示原告離職時可由被告公司買回，惟原告
    離職後被告迄未買回，被告應負買回股票並交付450,000 元
    予原告之責。
  (三)並聲明請求判決：
    (1)被告應給付原告1,123,929 元，及自支付命令送達翌日起
      至清償日止，按年息百分之五計算之利息。
    (2)原告願供擔保，請准宣告假執行。
二、被告則辯稱：
  (一)原告之薪資報酬與其營運績效有絕對關係，由於原告所負責
    之產品線實際績效，僅達原告先前所規劃績效不到百分之三
    ，因被告早在93年2 月間即依原告所提出之營運目標，對原
    告作薪資之調昇獎勵，並載明3 個月後再依實際達成績效調
    昇或調降原告薪資，以達賞罰分明、激勵士氣之效，惟原告
    之績效實在太差，被告不得不自93年6 月起，依其營運實績
    調降薪資每月20,000元，以資懲罰，被告以定期考核各員工
    績效及薪資之方式，而為薪資調昇或調降之合理獎懲，為私
    人公司之常態。
  (二)原告係主動離職，被告無庸給付資遣費。
  (三)被告從未承諾於原告離職時買回其投資被告之股票。
  (四)並聲明請求判決：原告之訴駁回。
三、兩造不爭執之事實：
  (一)原告之所得扣繳暨免扣繳憑單之真正。（本院94年度湖勞調
    字第8號卷〈下稱「調解卷」〉，第12頁參照）
  (二)原告存摺影本之真正。（調解卷第18頁至第20頁參照）
  (三)認股簽收單、匯出匯款申請書之真正。（本院卷第39頁、第
    40頁參照）
  (四)原告自91年8 月1 日起任職於被告公司，嗣於94年2 月4 日
    依勞動基準法第14條，發函被告表示自94年2 月15日終止兩
    造勞動契約，被告於94年2 月5 日收受。有存證信函及回執
    、服務證明書在卷足憑（本院卷第21頁、第24頁至第25頁參
    照）。
  (五)原告於93年1月31日前之月薪為100,000元，93年2月1日起調
    整為110,000元。嗣被告自93年6月份起，調降原告薪資為每
    月90,000元。此並有薪資明細表附卷可稽。（本院卷第33至
    第37頁、第50頁至第51頁參照）
四、本件經兩造於本院整理並簡化後之爭點為：（本院卷第65頁
    參照）
  (一)被告是否積欠原告薪資？如有，其金額若干？
  (二)原告以被告積欠薪資為由終止兩造勞動契約，並請求資遣費
    ，有無理由？
  (三)兩造是否有被告應於原告離職時以450,000 元買回原告持股
    之合意？
  茲分述如下：
  (一)關於被告是否積欠原告薪資，及其金額若干之爭點：
    (1)按工資由勞雇雙方議定之，但不得低於基本工資，勞動基
      準法第21條第1 項定有明文。本件原告94年6 月至9 月薪
      資單，載明「給付總額110,000 元」（本院卷第35頁至第
      37頁參照），原告之員工調薪表復記載原告調整之薪資為
      100,000 元，調整後薪資為110,000 元，該調整之填報日
      期則為93年2 月1 日，堪信兩造議定原告於93年2 月1 日
      以後，月薪為110,000 元。另前開員工調薪表雖經原告實
      際負責人乙○○加註：「（對原告調整後薪資）勉強同意
      如下：謝員（即原告）過去績效並不佳，與員工相處又多
      衝突，本應減薪以反應其績效，此次額外加薪是基於要達
      成年度績效新臺幣壹億貳仟萬元之前提下為之，由於過去
      績效甚為不佳，故將於本次加薪後3 個月再視其實際績效
      作必要調整，若仍不佳則應大幅減薪或辭退之。」「該員
      工之績效截至5/31/04 仍不見改善，自6/1/04起該員薪資
      減為每月90,000元，但如該員工能於12/31/04前實際績效
      累計達成目標績效，則減薪部分可回補。」等語（本院卷
      第43頁參照），被告並辯稱93年6 月間與原告商談降薪事
      宜時，係提示該薪資表予原告，並經原告同意云云，惟為
      原告否認。經查：薪資表上加註意見，係被告實際負責人
      乙○○自行為之，並未經原告簽名確認，尚難認兩造業已
      重新議定原告93年6 月後之薪資並經原告同意降薪；另證
      人丙○○即被告之產品行銷協理於本院94年9 月23日言詞
      辯論期日到庭證稱：「乙○○跟我說公司業績狀況不好，
      要減薪，並沒有說要降多少，也沒有說要降誰的薪，只說
      是要降主管的薪，原告是主管，（乙○○）是否有告訴其
      他人要降薪我不確定。我也有被降薪，我是直到收到薪資
      條的時候才知道被降薪。」「公司其他員工的薪資我不了
      解」等語（本院卷第64頁、第63頁參照），則證人顯不知
      悉兩造是否就「原告自93年6 月起降薪20,000」一節達成
      合意，亦難採為有利於被告之證據；被告復未能另行舉證
      證明兩造就原告薪資有何另為議定調降之情，堪信原告93
      年6 月後之薪資仍為每月110,000 元。
    (2)被告另辯稱原告於93年6 月後遭降薪係因原告績效太差所
      為之懲罰云云，惟被告並未舉證證明原告之工作狀況與被
      告業績間之因果關係，及原告之工作狀況有何應受雇主降
      薪懲罰之事由，則被告所為降薪懲罰，自已逾越雇主獎懲
      權限，而難認為合法，被告亦不得以原告績效不僅為由，
      據以主張原告93年6 月後之薪資業已調降為每月90,000元
      。
    (3)按工資應全額直接給付勞工，但法令另有規定或勞雇雙方
      另有約定者，不在此限，勞動基準法第22條第2 項定有明
      文。經查：依原告94年6 月至9 月薪資單所載，被告除按
      月代扣原告勞保費546 元、健保費4,784 元、所得稅
      7,380 元外，另有「追扣原告薪資20,000元」之扣項，則
      被告顯未依兩造議定之原告薪資110,000 元，核實給付；
      另被告自承確實未給付93年12月、94年1 月、94年2 月之
      薪資予原告，從而被告顯已違反依勞動基準法第22條第2
      項之規定。準此，原告自得依兩造勞動契約，請求被告給
      付93年6 月至11月薪資差額共計120,000 元（6 個月，每
      月20,000元）、93年12月、94年1 月之薪資220,000 元（
      2 個月，每月110,000 元）、94年2 月之薪資58,929元（
      原告僅任職至94年2 月15日，2 月為28天，即被告應支付
      該月薪資之15/28）。 以上共計398,929 元（計算式：
      120,000+220,000+58,929=398,929）
  (二)關於原告以被告積欠薪資為由，終止兩造勞動契約並請求資
    遣費有無理由之爭點？
    (1)按雇主不依勞動契約給付工作報酬者，勞工得不經預告終
      止契約，並得準用勞動基準法第17條之規定，請求雇主給
      付資遣費，勞動基準法第14條第1 項第5 款前段、第4 項
      可資參照；又按資遣費之發放標準，為勞工在同一雇主之
      事業單位繼續工作，每滿1 年發給相當於1 個月平均工資
      之資遣費，依前款計算剩餘月數，或工作未滿1 年者，以
      比例計給之滿一個月者，以一個月計，此亦為勞動基準法
      第17條所明定。本件被告自93年6 月起至94年2 月，均未
      依兩造議定工資，給付工作報酬予原告（93年6 月至同年
      11月每月工資差額20,000元，93年12月以後則全數未給付
      ），既如前述，則原告自得依勞動基準法第14條第1 項第
      5 款、第4 項、第17條規定，終止兩造勞動契約並請求被
      告給付資遣費。又原告自93年6 月起至其離職日止（即自
      原告離職日回溯8 個月），所應領薪資為每月110,000 元
      ，既經認定，則原告依勞動基準法第2 條第4 款計算之平
      均工資自應為110,000 元，又原告任職期間自91年8 月1
      日起至94年2 月15日止，其年資為2 年7 月，據此計算原
      告得請求被告給付之資遣費為284,167 元。
    * 計算式：110,000x2+110,000x7/12=284,167，元以下四捨
      五入
    (2)原告就資遣費部分僅請求被告給付275,000 元（本院卷第
      19頁參照），未逾原告得請求之範圍，本院自應於原告請
      求範圍內予以准許之。
  (三)關於兩造是否有被告應於原告離職時以450,000 元買回原告
    持股之合意之爭點：
    原告主張兩造曾有「原告離職時，被告以450,000 元買回原
    告持股」之合意，惟為被告所否認。經查，證人丙○○於本
    院94年9 月23日言詞辯論期日到庭證述：「認股時沒有任何
    協議，（認股時）公司負責人或其他高層並沒有人告訴我公
    司會買回股票。」、「（有一次）也是只有我們3 人（即原
    告、證人丙○○、被告實際負責人乙○○）在場的時候，原
    告在吵扣薪的事情，氣氛很不愉快，原告說要離職，乙○○
    就說如果你要走，我不會擋你，我就把你股票買回，當時是
    在衝突的情形下，乙○○講了這樣的話」等語（本院卷第63
    頁、第64頁參照），惟按，乙○○所稱「『我』就把你股票
    買回」等語，究係以個人名義抑或代理被告所為之陳述，尚
    難逕予認定，原告執此主張其係與被告間成立「買回原告股
    票」之合意，洵無足取；況乙○○係於與原告爭執中說出「
    我就把你股票買回」，尚難以乙○○於氣憤、爭吵情形下之
    言詞，逕認乙○○確有「買回原告股票」之真意，原告復未
    就兩造關於「買回原告股票」之主體、價格等情業已達成合
    意之情，舉證以實其說，則原告主張被告應依兩造協議，以
    450,000 元買回其股票一節，於法無據，應予駁回。
五、綜上所述，原告於請求被告給付積欠薪資398,929 元，及資
    遣費275,000 元，共計673,928 元，及自支付命令送達翌日
    即94年3 月29日起至清償日止，按年息百分之五計算之利息
    ，為有理由，應予准許；逾此部分之請求，即屬無據，應予
    駁回。
六、原告陳明願供擔保，聲請宣告假執行，經核其勝訴部分並無
    不合，爰酌定相當擔保金額予以准許；至原告敗訴部分，其
    假執行之聲請即失所附麗，應予駁回。
七、本件事證已臻明確，兩造其餘主張舉證及攻擊防禦方法，於
    判決結果不生影響，無庸一一論述，附此敘明。
八、據上論結，原告之訴為一部有理由，一部無理由，依民事訴
    訟法第79條、第390 條第2 項，判決如主文。
中　　華　　民　　國　　94　　年　　10　　月　 　7　　日
                  民事第二庭  法  官  王怡雯
以上正本證明與原本無異。
如對本判決上訴須於判決送達後20日內向本院提出上訴狀。
中　　華　　民　　國　　94　　年　　10　　月　　14　　日
                              書記官  陳秀玲
